臺灣基隆地方法院刑事判決　　　　　　　100年度訴字第490號
公　訴　人　臺灣基隆地方法院檢察署檢察官
被　　　告　練文魁
上列被告因偽造文書案件，經檢察官提起公訴（一百年度偵字第
二四八八號），本院判決如下：
    主  文
練文魁偽造私文書，足以生損害於他人，累犯，處有期徒刑陸月
，如易科罰金，以新臺幣壹仟元折算壹日。偽造之「楊玉珍」印
章壹枚、歷史交易資料查詢申請書上偽造之「楊玉珍」印文伍枚
均沒收。
    事  實
一、練文魁前因偽造署押案件，經本院判處有期徒刑三月確定，
    於民國九十九年一月十二日執行完畢。練文魁前因真實姓名
    年籍不詳之人士從事猥褻錄影帶相關行業及其個人商業用途
    ，而長期使用上開不詳人士為避免警方追查、藉由報紙廣告
    購得另不詳人士於九十年五月十八日以偽造之「楊玉珍」印
    章並冒用「楊玉珍」名義向彰化商業銀行股份有限公司（下
    稱彰化銀行）中山北路分行申辦之帳號為00000000
    000000號活期儲蓄存款帳戶，作為款項進出之工具，
    並持有該帳戶存摺、金融卡及該帳戶開戶之偽造「楊玉珍」
    印章。而其與楊玉珍既不相識，且未曾謀面與接觸，復知其
    所持有之上開「楊玉珍」名義之帳戶存摺、金融卡及偽造之
    「楊玉珍」印章均係為避免警方追查而藉由報紙廣告購得，
    且能長期利用為款項進出之工具，不致為該「楊玉珍」本人
    通報遺失或介入使用，即已能預見該帳戶係不詳人士未經該
    「楊玉珍」本人同意而冒用其名義所申辦之人頭帳戶。復因
    其主觀上認為前與其有買賣關係之陳善揮積欠其貨款，為查
    詢上開「楊玉珍」名義之帳戶交易明細資料，以作為對陳善
    揮提出詐欺告訴之憑據，即於九十九年四月二日，攜帶上開
    其所持有上開「楊玉珍」名義之帳戶存摺及偽造之「楊玉珍
    」印章，前往基隆市○○區○○路六十號之彰化銀行基隆分
    行，原擬申請該帳戶之歷史交易資料，惟因詢問該銀行人員
    後，得悉必須由帳戶戶名之本人提出國民身分證並親自在「
    歷史交易資料查詢申請書」簽名，始得提出申請，若非帳戶
    戶名之本人，而有訴訟上用途者，則可向檢察官聲請而由檢
    察官發函調取等該銀行作業規範，遂僅向該銀行人員索取空
    白「歷史交易資料查詢申請書」例稿，而未於當時提出申請
    。嗣其竟基於偽造私文書之犯意，以其所持有之上開偽造「
    楊玉珍」印章在該「歷史交易資料查詢申請書」例稿上蓋印
    而偽造「楊玉珍」印文五枚，並冒用「楊玉珍」名義填寫及
    勾選該申請書「查詢用途」、「查詢項目」、「帳號」、「
    查詢期間」、「查詢結果」、「身分證統一編號」及「查詢
    途徑」等欄位，而偽造完成該「歷史交易資料查詢申請書」
    ，足以生損害於楊玉珍本人。其後，再將該偽造之「歷史交
    易資料查詢申請書」原本併其影印之上開「楊玉珍」名義之
    帳戶存摺、金融卡及於上開日期前往彰化銀行基隆分行而抽
    取號碼機所列印之受理號碼條影本，均附於其申告陳善揮及
    陳佑菘詐欺案件之告訴狀內，於同年六月九日向臺灣基隆地
    方法院檢察署提出告訴，請求檢察官去函申請或調取上開「
    楊玉珍」名義之彰化銀行中山北路分行帳戶歷史交易資料；
    該其所申告之案件嗣經臺灣基隆地方法院檢察署呈請臺灣高
    等法院檢察署檢察長令轉臺灣臺中地方法院檢察署及臺灣嘉
    義地方法院檢察署檢察官偵辦（該案嗣經臺灣臺中地方法院
    檢察署檢察官以九十九年度偵字第二七九六五號對陳善揮、
    臺灣嘉義地方法院檢察署檢察官以九十九年度偵字第八七二
    一號對陳佑菘分別為不起訴處分確定），經臺灣臺中地方法
    院檢察署檢察官於偵查過程中，發現其涉有上開偽造私文書
    犯嫌，而自動檢舉簽請分案偵辦，再將該案呈請臺灣高等法
    院檢察署檢察長令轉臺灣基隆地方法院檢察署檢察官偵辦，
    而查悉上情。
二、案經臺灣臺中地方法院檢察署檢察官自動檢舉並呈請臺灣高
    等法院檢察署檢察長令轉臺灣基隆地方法院檢察署檢察官偵
    查起訴。
    理  由
一、證據能力之說明
  (一)按被告以外之人於審判外之陳述，雖不符前四條（指刑事訴
    訟法第一百五十九條之一至第一百五十九條之四）之規定，
    而經當事人於審判程序同意作為證據，法院審酌該言詞陳述
    或書面陳述作成之情況，認為適當者，亦得為證據。當事人
    、代理人或辯護人於法院調查證據時，知有刑事訴訟法第一
    百五十九條第一項不得為證據之情形，而未於言詞辯論終結
    前聲明異議，視為有前項之同意。同法第一百五十九條之五
    定有明文。又非供述證據，並無傳聞法則規定之適用，如該
    非供述證據非出於違法取得，並已依法踐行調查程序，即不
    能謂無證據能力（最高法院九十七年度台上字第一四○一、
    六一五三號裁判要旨可資參照）。再按被告之自白，非出於
    強暴、脅迫、利誘、詐欺、疲勞訊問、違法羈押或其他不正
    之方法，且與事實相符者，得為證據。刑事訴訟法第一百五
    十六條第一項亦有明定。本案被告練文魁就檢察官所提出證
    據之證據能力，於本院準備程序並不爭執其證據能力，且迄
    言詞辯論終結前亦未就證據能力聲明異議，依法應視為被告
    同意其以外之人於審判外之陳述作為證據；本院復審酌本案
    被告以外之人於審判外之陳述、非供述證據、被告於檢察官
    偵訊時之陳述等各項證據，未顯示有何顯不可信、以不正方
    法取得證據或供述出於非任意性等情況，堪認取得證據過程
    均屬適當，復俱與待證事實具有關連性，且經本院於審判程
    序依法調查，均得為證據。
  (二)又按筆錄內所載之被告陳述與錄音或錄影之內容不符者，除
    有急迫情況且經記明筆錄者，其不符之部分，不得作為證據
    。刑事訴訟法第一百條之一第二項定有明文。被告於一百年
    六月二十日下午四時五分許起至四時十九分許在臺灣基隆地
    方法院檢察署經檢察官偵訊時之訊答內容，經本院受命法官
    於準備程序播放卷附被告於檢察官偵訊時之錄影光碟而予以
    勘驗結果，與卷附偵訊筆錄大致相符，僅有部分被告未針對
    檢察官訊問問題回答時之陳述，未經載明該偵訊筆錄。是依
    上開規定之意旨，被告陳述未經載明筆錄之部分，自應以本
    院準備程序勘驗結果為準，且此為本院依法應職權調查事項
    ，無待當事人爭執。
二、實體事實之認定
    訊據被告對上開「歷史交易資料查詢申請書」上之文字係其
    親自書寫一節並不爭執，惟矢口否認有何偽造私文書犯行，
    辯稱略以：該「歷史交易資料查詢申請書」上的「楊玉珍」
    印章不是伊蓋的，印章這種東西怎可能交給伊，印文是張德
    政蓋的，再將該申請書影本寄給伊；伊亦不知「楊玉珍」名
    義之彰化銀行中山北路分行帳戶係被冒名申辦的；又檢察官
    對伊偵訊的筆錄，其中記載伊說申請書上的印章是伊蓋的這
    點不正確，伊當時有向檢察官講是張先生蓋的，不是伊蓋的
    云云。查：
  (一)卷附「歷史交易資料查詢申請書」影本（臺灣臺中地方法院
    檢察署一百年度偵字第一四四六號偵查卷〈下稱偵(二)卷〉第
    十八頁）上手寫文字係被告親自書寫一節，為其於檢察官偵
    訊、本院準備及審判程序始終供認不諱（臺灣基隆地方法院
    檢察署一百年度偵字第二四八八號偵查卷〈下稱偵(三)卷〉第
    十八頁、本院卷第十九、一○三至一○四頁）。而上開「楊
    玉珍」名義之彰化銀行中山北路分行帳戶，則係他人冒用「
    楊玉珍」名義及以偽造之「楊玉珍」名義印章所申辦之客觀
    事實，則為被害人楊玉珍於本院準備程序陳述意見時所敘明
    （本院卷第十九頁），且為被告所不爭執（本院卷第十七、
    二七頁），均堪信屬實情。又被告於檢察官偵訊時尚坦承上
    開「歷史交易資料查詢申請書」上之「楊玉珍」印文，亦係
    其所蓋無誤，而該印章及「楊玉珍」名義之彰化銀行中山北
    路分行帳戶存摺均放在伊那邊等語（偵(三)卷第十八頁）；核
    與其於九十九年六月九日向臺灣基隆地方法院檢察署申告陳
    善揮及陳佑菘詐欺罪嫌所提告訴狀所記載「‧‧‧練文魁於
    九十九年四月二日十二時十九分有攜帶舊摺、金融卡及開戶
    原印鑑就彰化銀行基隆分行洽辦，‧‧‧，特向銀行索取回
    歷史交易資料查詢申請書，且填好資料，並蓋原印鑑。」等
    語（偵(二)卷第十五至十六頁）相符，復有上開卷附「歷史交
    易資料查詢申請書」影本可參，足見其於檢察官偵訊時所述
    ，亦係事實。
  (二)又被告上開申告陳善揮及陳佑菘之告訴狀亦記載所附具之該
    「歷史交易資料查詢申請書」係「正本」而非「影本」（偵
    (二)卷第十七頁），經本院向臺灣臺中地方法院檢察署查證結
    果，該附於被告上開申告陳善揮及陳佑松脂告訴狀上之該申
    請書，實係「原本」（見附於臺灣基隆地方法院檢察署九十
    九年度他字第四八八號卷之「原本」之彩色影本）。是其前
    揭辯稱係將該申請書之「影本」提給檢察官云云，即非實情
    。又被告雖於本院準備及審判程序翻異前詞，而為前揭辯解
    ，惟經本院受命法官於準備程序當庭播放卷附被告於一百年
    六月二十日檢察官偵訊時之錄影光碟而予以勘驗結果，其於
    檢察官偵訊時明確陳述「（問：這個歷史資料查詢申請書上
    面的印章是你蓋的嗎？楊玉珍的印章是你蓋的嗎？）楊玉珍
    他本身的印章在我這邊阿。是我蓋的沒有錯。原本他們的帳
    戶、帳本以及印章都有，因為要提款嘛。」等語無誤，且其
    於上開偵訊始末，未曾向檢察官陳述上開申請書上之「楊玉
    珍」印文係張先生或其他人所蓋，亦有本院準備程序筆錄在
    卷（本院卷第八一至八七頁）可憑。足見其於本院所為前揭
    辯解，係因檢察官上開對其偵訊後，就其未經楊玉珍同意而
    在上開申請書蓋用「楊玉珍」名義之印章並填製完成該申請
    書之行為提起公訴，其於收受起訴書正本而明瞭被訴之犯罪
    事實後，所為臨訟卸責之詞，自無足憑採。易言之，上開「
    歷史交易資料查詢申請書」之原本，係被告填寫及蓋用其所
    持有「楊玉珍」名義之印章而製作完成等情，堪認屬實。
  (三)再者，被告於檢察官偵訊時尚供述：「（他的朋友跟我合夥
    ，提供這個存摺給你？）對對對。（作為進出款項之用？）
    對對對。（他的朋友是誰？）我不認識喔，因為我們這個東
    西之前都是從報紙買來的。（買什麼來的？）就是他們阿，
    譬如說我們做就是有一點偏門嘛，有可能就是說這個存摺是
    我那個朋友提供。（不認識你怎麼跟他合夥？）因為那時候
    他們合夥人，譬如說他們以前喔，有的是做譬如說錄影帶方
    面，阿我是參與合夥討債這樣子。（楊玉珍的這個‧‧‧）
    因為我不認識，我也找不到楊玉珍阿。」（本院卷第八一至
    八四頁）參諸本院九十八年度訴緝字第三號（被告被訴違反
    兒童及少年性交易防制條例等案件）判決書及臺灣基隆地方
    法院檢察署九十八年度偵續字第一一八號（被告申告其姐練
    淑真等人毀損案件）不起訴處分書（偵(一)卷第四十至四一頁
    ），可見其明知該帳戶係從事有關販賣猥褻錄影帶相關行業
    之不詳人士為避免警方追查而藉由報紙廣告購得，且其與楊
    玉珍既不相識，亦未曾謀面與接觸，竟能長期利用該帳戶作
    為款項進出之用，不致為該「楊玉珍」本人通報遺失或介入
    使用，其自能預見該帳戶有不詳人士未經該「楊玉珍」本人
    同意而以偽造之印章冒名申辦之可能性；則其持該帳戶開戶
    之「楊玉珍」名義印章，在上開「歷史交易資料查詢申請書
    」上蓋印產生偽造之「楊玉珍」印文五枚而偽造該申請書，
    其自有冒用楊玉珍名義而偽造該申請書之犯意無疑。
  (四)此外，復有臺灣臺中地方法院檢察署檢察官以九十九年度偵
    字第二七九六五號（被告申告陳善揮詐欺案件）、臺灣嘉義
    地方法院檢察署檢察官以九十九年度偵字第八七二一號（被
    告申告陳佑菘詐欺案件）不起訴處分書影本、上開「楊玉珍
    」名義之彰化銀行中山北路分行帳戶存摺及金融卡影本在卷
    可參，本案事證明確，被告犯行洵堪認定，應依法論科。末
    按當事人、代理人、辯護人或輔佐人聲請調查之證據，法院
    認為待證事實已臻明瞭無再調查之必要者，得以裁定駁回之
    。刑事訴訟法第一百六十三條之二第一項、第二項第三款定
    有明文。查被告於檢察官偵查中已自承上開「歷史交易資料
    查詢申請書」上之「楊玉珍」印文係其所蓋無誤，而該印章
    及上開「楊玉珍」名義之帳戶存摺均放在伊那邊等情，且有
    卷附其於申告陳善揮及陳佑菘時所提出之上開申請書之彩色
    影本可憑，業如前述；嗣其因於檢察官偵訊後，檢察官就其
    所自承未經楊玉珍同意而在上開申請書上蓋用「楊玉珍」名
    義之印章使其產生偽造印文並填製完成該申請書之行為提起
    公訴，其於收受起訴書正本而明瞭被訴之犯罪事實後，始改
    稱前揭辯解，亦經本院認定不實，及其上開犯罪事實及證據
    均已臻明確。嗣被告於本院審判程序又聲請傳訊其前配偶謝
    淑雲，待證事實係楊玉珍之資料係張德政寄給伊，以及張德
    政寄給伊的是影本云云（本院卷第一○四、一○六頁），即
    顯與本院認定已臻明瞭之事實不符，而無傳訊其前配偶謝淑
    雲調查之必要，本院爰依上開規定，駁回此部分被告證據調
    查之聲請，附此敘明。
三、論罪科刑
  (一)核被告所為，係犯刑法第二百十條之偽造私文書罪。其以所
    持有他人偽造之印章偽造印文之部分行為，為其偽造私文書
    之全部行為所吸收，不另論罪。
  (二)被告有如事實欄一所載之刑案前科及有期徒刑執行紀錄，有
    臺灣基隆地方法院檢察署刑案資料查註紀錄表及臺灣高等法
    院被告前案紀錄表在卷可參，其於有期徒刑執行完畢後五年
    內，故意再犯本案有期徒刑以上之罪，為累犯，應依法加重
    其刑。
  (三)公訴意旨原認上開事實欄一之被告偽造私文書犯行，係被告
    「於九十九年四月二日攜帶上開帳戶（即楊玉珍名義之彰化
    銀行中山北路分行帳戶）之存摺、金融卡及開戶印鑑章至彰
    化銀行基隆分行填具歷史交易資料查詢申請書，並蓋用上開
    帳戶之開戶印鑑章五枚，完成製作歷史交易資料查詢申請書
    」等情。而上開公訴意旨，係以「被告練文魁上揭時、地偽
    造文書之事實業據其於偵查中供認不諱，核與被害人楊玉珍
    證述之情節相符，且有上開帳戶之存摺影本、偽造之歷史交
    易資料查詢申請影本附卷可稽，事證明確，被告偽造文書犯
    嫌洵堪認定。」（參起訴書及本院準備程序筆錄〈實行公訴
    之檢察官於本院準備程序所提出之證據〉）為其論據。惟查
    ，被告於本院準備及審判程序均矢口否認上開「歷史交易資
    料查詢申請書」上「楊玉珍」名義之印文係其持該印章所蓋
    一節，業如前述，毋庸再予贅載；而其於檢察官偵訊時，亦
    未曾供認其係「於九十九年四月二日攜帶上開帳戶（即楊玉
    珍名義之彰化銀行中山北路分行帳戶）之存摺、金融卡及開
    戶印鑑章至彰化銀行基隆分行」之場合「填具歷史交易資料
    查詢申請書，並蓋用上開帳戶之開戶印鑑章五枚，完成製作
    歷史交易資料查詢申請書」等情，有被告偵訊筆錄及本院準
    備程序筆錄（本院受命法官於準備程序當庭播放卷附被告於
    一百年六月二十日檢察官偵訊時之錄影光碟，並製作檢察官
    與被告訊答逐字譯文之勘驗筆錄）在卷（偵(三)卷第十七至十
    八頁、本院卷第八一至八七頁）可憑；又卷存被告於九十九
    年六月九日向臺灣基隆地方法院檢察署申告陳善揮及陳佑菘
    詐欺罪嫌所提告訴狀則係記載「‧‧‧再度請教銀行洽辦人
    員，其證明文件，可請檢察官發文聲請調閱民國九十年五月
    十八日換摺前之歷史交易資料，就可證實被告陳善揮之電匯
    有八十九年五月二十九日乙批款項，於是告訴人（即被告）
    特向銀行索取回歷史交易資料查詢申請書，且填好資料，並
    蓋原印鑑。」等語（偵(二)卷第十五至十六頁）；易言之，被
    告始終未曾坦承上開公訴意旨之犯罪情節。復根據上開「歷
    史交易資料查詢申請書」「查詢用途」欄所載「證實有電匯
    （陳善揮）及存入金額89年5月29日#5081#3000.00」之文
    義以觀，該「歷史交易資料查詢申請書」反而較似其填製後
    請求檢察官代為向彰化銀行提出申請，與其上開告訴狀記載
    「請檢察官發文聲請調閱」之文義較為相符，而非其於彰化
    銀行基隆分行櫃檯當場填製後即提出予銀行人員行使而申請
    帳戶交易資料。乃本院認定被告本案犯罪事實如前所載。而
    本院所認定被告上開偽造私文書之犯罪事實，係就起訴書原
    所訴追之偽造私文書部分犯罪事實，於不妨害基本社會事實
    同一（即偽造卷附之特定「歷史交易資料查詢申請書」之同
    一基本社會事實）範圍內，所自由認定之事實，並無犯罪事
    實一部擴張或縮減之問題。
  (四)爰審酌被告前有妨害公務、妨害風化、傷害及偽造署押等前
    科，有臺灣高等法院被告前案紀錄表及臺灣基隆地方法院檢
    察署刑案資料查註紀錄表在卷可參，素行非佳，又冒用他人
    名義偽造私文書，足以生損害於被冒名之人，犯罪動機及手
    段均不足取，且矢口否認犯行，辯解多端，亦無從自其犯後
    態度而為有利之認定，兼衡其智識程度及檢察官之求刑等一
    切情狀，量處如主文所示之刑，併諭知易科罰金之折算標準
    示懲。檢察官於起訴書具體求處有期徒刑七月，未審酌其並
    無行使偽造私文書之高度行為（詳下述），而稍有過重，併
    予指明。
  (五)沒收
  1.被告所偽造之「歷史交易資料查詢申請書」原本，業已附於
    其申告陳善揮及陳佑菘詐欺案件之告訴狀而提出予臺灣基隆
    地方法院檢察署（附於該署九十九年度他字第四八八號卷內
    ），已非屬被告所有之物，自不得予以沒收。然該偽造之申
    請書上被告以他人偽造之印章偽造之「楊玉珍」印文五枚，
    依刑法第二百十九條規定，不問屬於犯人與否，應併予宣告
    沒收。
  2.又按供犯罪所用之物，且係被告所有者，始得依刑法第三十
    八條之規定沒收之，然刑法第二百十九條規定，偽造之印章
    ，不問屬於犯人與否，均應沒收，足證刑法第二百十九條乃
    係第三十八條之特別規定，某甲既持用他人偽造之印章，雖
    該印章非某甲所有，仍應依刑法第二百十九條之規定沒收（
    臺灣高等法院暨所屬法院六十五年度法律座談會刑事類第十
    八號法律問題審查意見及研討結果）。乃被告持有之偽造「
    楊玉珍」名義之印章，雖未據扣案，亦應依刑法第二百十九
    條規定，不問屬於犯人與否，併予宣告沒收。
四、不另為無罪之諭知
  (一)公訴意旨另以：被告練文魁於九十九年四月二日攜帶上開「
    楊玉珍」名義之彰化銀行中山北路分行帳戶之存摺、金融卡
    及開戶印鑑章，至彰化銀行基隆分行填具歷史交易資料查詢
    申請書，並蓋用上開帳戶之開戶印鑑章五枚，完成製作歷史
    交易資料查詢申請書（被告偽造私文書之犯罪事實，業經本
    院認定其犯罪事實應如前揭事實欄一所載）後，持向該行行
    員行使欲向該行查詢被害人楊玉珍之上開帳戶之歷史交易明
    細，以作為其上開不法用途使用，足生損害於被害人楊玉珍
    。因認被告係涉犯刑法第二百十六條之行使同法第二百十條
    之偽造私文書罪嫌等語。
  (二)按犯罪事實應依證據認定之，無證據不得認定犯罪事實。不
    能證明被告犯罪或其行為不罰者，應諭知無罪之判決。刑事
    訴訟法第一百五十四條第二項及第三百零一條第一項亦分別
    有所明定。而認定不利於被告之事實，須依積極證據，苟積
    極證據不足為不利於被告事實之認定時，即應為有利於被告
    之認定，更不必有何有利之證據（最高法院三十年上字第八
    一六號刑事判例可資參照）。事實之認定，應憑證據，如未
    能發現相當證據，或證據不足以證明，自不能以推測或擬制
    之方法，以為裁判基礎（最高法院四十年台上字第八六號刑
    事判例可資參照）。認定犯罪事實所憑之證據，雖不以直接
    證據為限，間接證據亦包括在內；然無論直接或間接證據，
    其為訴訟上之證明，須於通常一般之人均不致於有所懷疑，
    而得確信其為真實之程度者，始得據之為有罪之認定，倘其
    證明尚未達到此一程度，而有合理性懷疑之存在時，事實審
    法院復已就其心證上理由予以闡述，敘明其如何無從為有罪
    之確信，因而為無罪之判決者，亦不得遽以自己片面之觀點
    ，遽指其為違法（最高法院七十六年台上字第四九八六號刑
    事判例可資參照）。刑事訴訟法第一百六十一條第一項規定
    ：檢察官就被告犯罪事實，應負舉證責任，並指出證明之方
    法。因此，檢察官對於起訴之犯罪事實，應負提出證據及說
    服之實質舉證責任。倘其所提出之證據，不足為被告有罪之
    積極證明，或其指出證明之方法，無從說服法院以形成被告
    有罪之心證，基於無罪推定之原則，自應為被告無罪判決之
    諭知（最高法院九十二年台上字第一二八號刑事判例可資參
    照）。
  (三)查本案檢察官起訴書僅以「被告上揭時、地『偽造文書』之
    事實業據其於偵查中供認不諱，核與被害人楊玉珍證述之情
    節相符，且有上開帳戶之存摺影本、偽造之歷史交易資料查
    詢申請影本附卷可稽，事證明確，被告『偽造文書犯嫌』洵
    堪認定」等語，資為本案訴追之論據，而未提及有何「行使
    」偽造私文書之事證，合先敘明（實行公訴之檢察官亦根據
    起訴書而為證據之主張，詳參本院準備程序筆錄）。又卷存
    被告於九十九年六月九日向臺灣基隆地方法院檢察署申告陳
    善揮及陳佑菘詐欺罪嫌所提告訴狀（臺灣臺中地方法院檢察
    署檢察官自動檢舉簽請分案偵辦之依據）係記載「．．．練
    文魁於九十九年四月二日十二時十九分有攜帶舊摺、金融卡
    及開戶原印鑑就彰化銀行基隆分行洽辦，其規定要開戶簽字
    本人，卻開戶。楊玉珍僅留下彰化銀行（中山北路分行）（
    02）00000000，帳號：00000000000000的活期儲蓄存款存摺
    、金融卡及開戶原印鑑、身分證字號：Ｚ000000000，已有七
    至八年之久，早不知音訊，再度請教銀行洽辦人員，其證明
    文件，可請檢察官發文聲請調閱民國九十年五月十八日換摺
    前之歷史交易資料，就可證實被告陳善揮之電匯有八十九年
    五月二十九日乙批款項，於是告訴人（即本案被告）特向銀
    行索取回歷史交易資料查詢申請書，且填好資料，並蓋原印
    鑑。」亦未曾提及其係將該申請書填妥及蓋用「楊玉珍」名
    義之印章而產生印文五枚後，再將該偽造申請書提出予彰化
    銀行基隆分行人員行使而查詢上開「楊玉珍」名義之彰化銀
    行中山北路分行帳戶歷史交易明細等情。而上開被告於同年
    六月九日向臺灣基隆地方法院檢察署對陳善揮及陳佑菘所申
    告詐欺罪嫌之告訴狀附具之彰化銀行基隆分行號碼機受理號
    碼條影本，固能證明被告確曾於當日親自彰化銀行基隆分行
    抽取號碼機之受理號碼條，甚至可推理其應該有依序至櫃檯
    洽辦之事實，然無論究其論理或經驗法則，均未能推認被告
    確有於偽造上開「歷史交易資料查詢申請書」完成後復提出
    予該行人員行使之事實。易言之，有關被告被訴於九十九年
    四月二日向彰化銀行基隆分行人員「行使」其所偽造之上開
    「歷史交易資料查詢申請書」乙節，尚乏積極證據可憑以認
    定。
  (四)另按所謂行使偽造之文書，乃依文書之用法，以之充作真正
    文書而加以使用之意，故必須行為人就所偽造文書之內容向
    他方有所主張，始足當之；若行為人雖已將該文書提出，而
    尚未達於他方可得瞭解之狀態者，則仍不得謂為行使之既遂
    。（最高法院七十二年台上字第四七○九號判例可資參照）
    。查被告於偽造完成上開「歷史交易資料查詢申請書」後，
    雖將之併其影印之上開「楊玉珍」名義之彰化銀行中山北路
    分行帳戶存摺、金融卡及彰化銀行基隆分行號碼機列印之受
    理號碼條影本等資料，均附於其申告陳善揮及陳佑菘詐欺案
    件之告訴狀內，於同年六月九日向臺灣基隆地方法院檢察署
    提出告訴，業如前揭認定；惟上開「歷史交易資料查詢申請
    書」，依其內容之用法，應係向彰化銀行提出而申請帳戶歷
    史交易資料，而非向檢察署或檢察官提出告訴或因而請求檢
    察官向彰化銀行去函申請或調取上開「楊玉珍」名義之彰化
    銀行中山北路分行帳戶歷史交易資料；矧被告以對陳善揮及
    陳佑菘申告詐欺案件之告訴狀附具上開「歷史交易資料查詢
    申請書」，請求檢察官去函彰化銀行申請或調取上開「楊玉
    珍」名義之彰化銀行中山北路分行帳戶歷史交易資料，亦未
    經檢察官果以申請書向彰化銀行提出以行使，乃亦無從認為
    該申請書已達於他方即彰化銀行可得瞭解之狀態。揆諸上開
    最高法院判例意旨，即不得謂其已行使該偽造之「歷史交易
    資料查詢申請書」。本院自無擴張犯罪事實予以審判之餘地
    ，併予指明。
  (五)綜上所述，被告此部分被訴「行使」偽造私文書罪嫌，公訴
    意旨所提出之證據，尚未達於通常一般之人均不致於有所懷
    疑，而得確信其為真實之程度，即尚有合理性之懷疑，而不
    足使本院得被告有罪之確信心證。此外，復查無其他積極證
    據足以證明被告有此部分公訴意旨所訴追之「行使」偽造私
    文書事實。揆諸前引之刑事訴訟法規定及最高法院判例意旨
    說明，既不能證明被告此部分犯罪，應為無罪之諭知。惟因
    公訴意旨認此部分事實與上揭事實欄一所載而經本院論罪科
    刑之犯罪事實，具有吸收犯之實質上一罪關係，爰不另為無
    罪之諭知。
據上論斷，應依刑事訴訟法第二百九十九條第一項本文，刑法第
二百十條、第四十七條第一項、第四十一條第一項本文、第二百
十九條，判決如主文。
本案經檢察官高永棟到庭執行職務。
中    華    民    國    100    年    10    月    6    日
                  刑事第四庭審判長法  官  鄭景文
                                  法  官  李辛茹
                                  法  官  陳賢德
以上正本證明與原本無異。
如不服本判決應於收受送達後10日內向本院提出上訴書狀，並應
敘述具體理由；其未敘述上訴理由者，應於上訴期間屆滿後20日
內向本院補提理由書（均須按他造當事人之人數附繕本）「切勿
逕送上級法院」。
中    華    民    國   100    年    10    月    11    日
                                  書記官  王靜敏
附錄論罪科刑法條
中華民國刑法第二百十條
偽造、變造私文書，足以生損害於公眾或他人者，處五年以下有
期徒刑。